【裁判字號】    99,行商訴,9
【裁判日期】    990527
【裁判案由】    商標廢止
【裁判全文】
智慧財產法院行政判決
                                     99年度行商訴字第9號
                                      99年5月6日辯論終結
原      告  華益皮件百貨有限公司
代  表  人  甲○○
被      告  經濟部智慧財產局
代  表  人  乙○○（局長）住同上
訴訟代理人  丁○○
參  加  人  臺灣中瑞國際企業股份有限公司（原皇家金狐狸股
                          份有限公司）
代  表  人  丙○○
訴訟代理人  張勛杰律師
上列當事人間因商標廢止事件，原告不服經濟部中華民國98年11
月17日經訴字第09806121570 號訴願決定，提起行政訴訟，並經
本院裁定命參加人獨立參加本件之訴訟，本院判決如下：
    主  文
原告之訴駁回。
訴訟費用由原告負擔。
    事實及理由
一、程序事項：
    原告經合法通知，未於言詞辯論期日到場，核無行政訴訟法
    第218 條準用民事訴訟法第386 條各款所列情形，爰依被告
    之聲請，由其一造辯論而為判決。
二、事實概要：
    原告之前手甲○○前於民國77年11月21日以「德全瓊玉及圖
    Wolsey」商標，指定使用於當時商標法施行細則第27條第43
    類之書包、手提箱袋、旅行袋、皮夾商品，向被告前身中央
    標準局（88年01月26日改制為智慧財產局）申請註冊，經被
    告審查，准列為第442724號註冊商標。並於82年10月19日移
    轉給華益皮件有限公司。嗣參加人臺灣中瑞國際企業股份有
    限公司（原名為皇家金狐狸股份有限公司）以該註冊商標有
    違商標法第57條第1 項第2 款之規定，於95年12月19日申請
    廢止其註冊。嗣華益皮件有限公司於96年2 月2 日經被告核
    准變更名稱為華益皮件百貨有限公司（即原告）。案經被告
    審查，於98年6 月9 日以中台廢字第950441號商標廢止處分
    書為系爭商標之註冊應予廢止之處分。原告不服，提起訴願
    ，經經濟部98年11月16日經訴字第09806121 570號訴願決定
    駁回，原告仍不服，遂向本院提起行政訴訟。本院認本件判
    決之結果，將影響參加人之權利或法律上之利益，依職權命
    參加人獨立參加本件訴訟。
三、原告之主張：
  (一)系爭商標經由原告前手取得商標註冊後，已先後於88年及98
    年提出兩次延展，足以證明原告有持續使用系爭商標及對系
    爭商標之重視。惟今經申請人提出廢止後，卻受限於一般的
    商業交易習慣，致使原告無法提出明確載有系爭商標名稱的
    銷售資料，致系爭商標將遭廢止之處分，則原告數十年來辛
    辛苦苦建立的品牌形象付之一炬，讓不肖業者可盜用原告之
    品牌，對原告十分不公，原告實難以甘服。且依商標法第57
    條第1 項第2 款規定，系爭商標須在92年12月19日至95年12
    月18日間完全無使用之情形，始能依此該法條申請廢止，然
    實則原告一直使用系爭商標，僅是一般商業交易習慣，不會
    將商標名稱作為品名而記載在銷售資料，而僅以袋號或物品
    之品名簡單記載，讓消費者及稅務機關瞭解銷售之內容，除
    為特定目的（如：取締仿冒或告訴等行為），始會要求商家
    將商標名稱詳實記載於銷售單據上。正如同商標法第59條第
    3 項之規定乃明定商標權人在提出商標確實有使用的證據資
    料，必須符合商業交易習慣。一般店員為省時及避免客戶久
    候，通常都只記載品名及數量，在手開式發票最為普遍。甚
    至電子式發票受限於字數限制亦僅鍵入關鍵字，使其在掃描
    後得以自動列印出代表物品品名之關鍵字，以利會計做帳，
    此即是一般商業交易習慣。則被告機關要求原告提出載有商
    標名稱的銷售資料，豈非強人所難？原告既從事書包、背包
    及皮帶．．．等皮件商品行銷多年，所印製之吊牌及吊卡自
    會使用在所販售的物品上，尤以此類吊牌、吊卡的印製廠商
    可能因承辦人員之不同，並不會每次均將印製之吊牌內容記
    載於銷貨單上，而僅是記載吊牌簡要內容。是以原告認為被
    告機關無視於現有商業交易習慣，一味要求原告提出記載有
    系爭商標名稱的銷售資料，實過於拘泥個人主觀意見，而無
    視原告印製大量吊牌、吊卡之事實。
  (二)另就原告所提出之2007年年曆卡之證據力，被告機關認其寄
    送日其依推斷應在95年12月底或下旬，晚於申請廢止日95年
    12月19日，所以無法作為申請廢止日3 年內之使用證明乙節
    ，原告於訴願階段曾主張一般印刷作業而言，從擬稿、校稿
    、客戶確認、修改、定稿、排版至印刷等作業，絕非是短短
    幾天或一、兩個星期內所能完成的，有時甚至要耗時一個月
    以上，尤其是以年底這段期間，因年曆、桌曆、賀卡．．．
    等大量訂單，往往使印刷廠的工作滿檔、應接不暇，不使交
    貨日期遲延已屬萬幸，更遑論如期交貨。故原告要如期在20
    06年底將2007年之年曆卡寄交給客戶，即使寄送日期在95年
    12月下旬或更晚，但其委託印刷廠印製年曆卡之日期，必會
    在95年12月19日以前，甚至必須在11月或10月底前即委託印
    製，始有可能在12月下旬前拿到年曆卡，換言之，即原告所
    檢附的年曆卡，即使其寄送日期晚於申請廢止日，但其委託
    印製的日期絕對是在申請廢止日之前，而既然原告所印製的
    年曆上確實有系爭商標圖樣及其使用於物品的圖片，即可證
    明原告在申請廢止日之前，確實有使用系爭商標，且欲繼續
    使用該商標，否則何必將之印在年曆卡上作為品牌行銷之手
    段。是以由該2007年年曆，即可證明系爭商標在被申請廢止
    前確實有使用之事實。訴願決定機關及被告機關實不能僅以
    2007年的年曆上未標註印製日期，即否定其證據力，更不應
    僅推斷其寄送日期作為使用日期之認定，而無視於其在申請
    廢止日之前已委託印製之事實，從而訴願決定機關及被告機
    關於此一證據之認定有明顯瑕疵，其所為處分完全背離事實
    ，自有必要加以撤銷。
  (三)再者，原告於訴願階段另主張所檢附之瓏霖企業有限公司於
    92年12月3 日所開立之銷貨單，雖其日期並非在申請廢止日
    3 年內，但內容載明「狐貍吊牌＋局部上光WOLSEY德全瓊玉
    」字眼，且其開立日日期僅不過超過申請廢止日半個月，惟
    其吊牌的印製數量是1 萬8 千個，即使不算多，但亦非少量
    ，此一數量的吊牌可使用在1 萬多個商品上，而1 萬多個商
    品可能在短短半個月內銷售一空？換言之，即原告所檢附的
    狐貍吊牌＋局部上光WOLSEY德全瓊玉及銷貨單，雖顯示原告
    印製吊牌的日期早於申請日3 年以上，然因其吊牌係大量印
    製，並非短期內可使用完畢，正可佐證在申請廢止日3 年內
    ，原告仍有繼續使用該批吊牌。且該批吊牌背面又確實有載
    明系爭商標圖樣，適可以證明系爭商標並無商標法第57條第
    1 項第2 款適用之情事，被告機關就此一證據的認定上，僅
    以其銷貨單印製日期超過申請廢止日3 年以上，即斷然否定
    其證據力，無視事實上該批吊牌可能讓原告的商品使用數個
    月，亦即在申請廢止日3 年之內，原告仍持續使用系爭商標
    圖樣之事實，已嚴重影響原告在系爭商標使用上的合法權益
    ，造成原告20餘年努力經營之品牌付諸流水，焉能令人甘服
    ？而訴願決定機關以瓏霖企業有限公司兩次所開立的銷貨單
    貨品代號相同，但所載貨品名稱卻不相同而質疑其真實性，
    此一論點，依照上述交易習慣，實為強人所難，原告難以認
    同。
  (四)並聲明求為判決撤銷訴願決定及原處分。
四、被告之主張：
  (一)原告於96年3 月6 日答辯時所檢送之證據計有附件1 至附件
    29，其中附件1 至5 、28、29為商標註冊資料或條文解釋，
    與原告有無使用系爭商標無關；另附件6 之名片、附件7 至
    11之吊牌、附件14及15之信封袋、附件17之大張海報廣告實
    品1 張、附件18及19之信函、附件20及21之購物袋實物2 個
    、附件22之皮帶展示板實物及相片影本，均無使用日期或實
    際印製時間之相關資料可供參考，應不足採；另附件12之西
    元2006年年曆卡，其上雖有系爭商標之標示，然其背面所顯
    示之商品為皮帶，並非本件系爭商標所指定使用之書包、手
    提箱袋、旅行袋、皮夾商品，亦不足採。而附件26、27之95
    年11月至12月原告銷售商品之銷貨發票影本，其上品名僅記
    載皮件或手提袋，然並無系爭商標之標示，無法證明即為系
    爭商標之使用。
  (二)次查，附件13之西元2007年年曆卡，其上雖有系爭商標之標
    示，其背面所顯示之商品亦係系爭商標指定使用之商品，原
    告固稱其係在西元2006年底前寄發，然在無其他資料可資證
    明該年曆之印製數量、日期或寄送客戶之日期，尚難謂該年
    曆卡於95年12月19日申請廢止前，原告已有為行銷系爭商標
    所指定使用商品之目的而使用。又附件16之95年12月1 日至
    12月3 日原告受邀在彰化縣立體育館舉辦「服飾織品聯合展
    售會」之邀請函影本及95年12月3 日彰化縣副縣長楊玉珍女
    士親臨會場贈予原告感謝狀之照片，僅能說明確有此項活動
    ，惟並無系爭商標之使用資料；而所附拍攝日期為西元2006
    年12月3 日之6 張商品展售照片，雖有標示系爭商標圖樣之
    商品及海報，然該6 張照片與前述贈予感謝狀之照片相較，
    除有新舊之不同外，其背景展覽商品之擺設亦有不同，尚難
    相互佐證。另附件23、24及25之95年5 月1 日至同年5 月31
    日配合母親節促銷專案之商品照片、95年8 月1 日至同年8
    月31日配合父親節促銷專案之商品照片及95年12月1 日至同
    年12月31日配合聖誕節促銷專案之商品照片，其中皮包或皮
    夾商品之照片雖標有系爭商標圖樣，然依社會一般通念，該
    等照片並非實際銷售之證據，仍需有其他實際銷售之相關資
    料可資佐證始可；況照片上所顯示之拍攝日期係可隨時調整
    ，自亦無法作為系爭商標於95年12月19日申請廢止前已有使
    用之具體事證。
  (三)再查，原告於97年4 月28日及同年5 月13日補充答辯時檢送
    「附件1 」至「附件4 」之證據資料，其中「附件1 」據原
    告稱係其印製吊牌之廠商（鴻運商標有限公司）92年11月12
    日（列印日期為92年11月12日）之出貨單1 張（商品名稱：
    吊牌+ 局部上光WOLSEY，數量18000 組）、吊牌2 個及結帳
    月份為92年11月（列印日期為92年12月3 日）之對帳單明細
    表1 張（內容與前述出貨單相同；查其商品名稱欄內並非系
    爭「德全瓊玉及圖Wolsey」商標之標示，且其日期亦非在本
    件申請廢止日95年12月19日前3 年內，自不可採。另銷貨日
    期為94年11月5 日之瓏霖企業有限公司銷貨單1 張（貨品名
    稱：狐狸吊卡，數量22400 片）及其客戶應收對帳單1張 ；
    查其日期雖在本件申請廢止日95年12月19日前3 年內，然其
    貨品名稱欄僅載「狐狸吊卡」並非系爭商標之標示，尚不可
    採。「附件2 」為背面陳列皮夾及皮包商品之西元2007 年
    年曆卡1 紙及吊牌2 個，與原告第1 次答辯時所檢送「附件
    7 、8 、13」之資料相同，茲不贅述。「附件3 」據原告稱
    係94年6 月6 日印製名片、wolsey海報之力意印刷事業有限
    公司出貨憑證單影本1 張及出櫃日期為95年1 月8 日之盛霖
    公司裝箱明細影本1 張；查均無系爭「德全瓊玉及圖Wolsey
    」商標之標示，難認係系爭商標之使用資料，應不可採。「
    附件4 」據原告稱係其印製吊牌之廠商瓏霖企業有限公司銷
    貨日期為92年12月3 日之銷貨單1 張（貨品名稱：狐貍吊牌
    + 局部上光WOLSEY德全瓊玉，數量18000 片）及吊牌2 個；
    查其貨品名稱欄內雖有系爭商標名稱（狐狸吊卡WOLSEY德全
    瓊玉）之標示，然其日期並非在本件申請廢止日95年12月19
    日前3 年內，自不可採。另銷貨日期為94年12月5 日之銷貨
    單1 張（貨品名稱：狐狸吊卡WOLSEY德全瓊玉，數量22,400
    片）及吊牌2 個；查其日期雖在本件申請廢止日95年12月19
    日前3 年內，且其貨品名稱欄內亦有系爭商標名稱之標示，
    然觀該所稱銷貨單與前述「附件1 」同為瓏霖企業有限公司
    94年11月5 日之銷貨單（貨品名稱：狐狸吊卡，數量22,400
    片）相較，在型式、文字內容上已有所不同，且兩張銷貨單
    之貨品代號相同（華益001 ），但所載貨品名稱卻不相同，
    對此，參加人亦質疑其真實性。況吊牌仍需使用於系爭商標
    所指定使用之商品上始可，惟原告並未檢送實際銷售標示有
    系爭商標商品之證據資料，自亦不足採。
  (四)另查，原告於訴願階段中提出證據一至證據三，證據一為94
    年12月14日出售「WOLSEY休閒皮帶」之發票影本1 張及皮帶
    實物，證據二為97年1 月25日出售「德全瓊玉WOLSEY及圖皮
    帶」之發票影本1 張及皮帶實物，證據三為彰化東區扶輪社
    支出傳票、上吉美術印刷股份有限公司交貨單、台北銀行支
    票存根及委託單位彰化東區扶輪社、承製廠商上吉美術印刷
    股份有限公司共同蓋章開立之證明單及名片；查證據一及二
    所銷售者為皮帶，並非系爭商標所指定使用之書包、手提箱
    袋、旅行袋、皮夾商品，且證據二日期在申請廢止後，均不
    足採。另證據三固可證明原告代表人於西元2006年至2007年
    擔任彰化東區扶輪社社刊主委所印製之名片上有原告公司名
    稱及系爭商標圖樣，然僅由名片並無法得知系爭商標實際使
    用之情形，故亦不足採。
  (五)至原告於96年6 月7 日補充答辯時另檢送新光三越百貨公司
    於96年1 月7 日所開立之發票影本、參加人公司之含有吊卡
    之產品（貨號07260 與發票相吻合）照片影本、產品包裝盒
    及經營之場所明細影本等，主張參加人在市面上已有仿用原
    告商標乙節，經核與系爭商標是否有使用無涉。
  (六)綜上論述，本件系爭商標於95年12月19日申請廢止前三年無
    使用之事實，足堪認定，應有違首揭商標法第57條第1 項第
    2 款之規定。並聲明求為判決駁回原告之訴。
五、參加人之主張：
  (一)原告前手系爭商標「德全瓊玉及圖Wolsey」所有人佳美皮件
    廠曾於82年間以系爭商標向被告申請之審定第586544、5917
    76號商標，即因與授權參加人商標使用之英商渥斯有限公司
    所有之著名商標有相同的外文及圖形，有致一般商品購買者
    對其所表彰商品之來源或產製主體發生混淆誤認之虞，而遭
    原處分機關撤銷審定。又原告於96年1 月收到參加人於95年
    12月19日申請的2 件廢止案通知後，為避免所有系爭商標及
    註冊第536915號「德全瓊玉及圖Wolsey」等相關商標遭到廢
    止，遂將相關商標中之外文「Wolsey」及圖形分別另案申請
    註冊。前者為指定於第26類的註冊第1283981 號「Wolsey」
    商標，後者則為註冊第1283982 號「華益皮件百貨有限公司
    標章」商標，而此二者亦遭參加人提起異議，並經被告以「
    相同或近似於他人著名商標，有致公眾混淆誤認之虞」為理
    由為異議成立之決定，且此一異議成立決定亦同獲經濟部訴
    願審議委員會分別以經訴字第09806111410 號、經訴字第09
    806110220 號等經濟部訴願決定書所維持。原告明知外文「
    Wolsey」及圖形為英商渥斯有限公司自西元1755年起首創使
    用各種「服飾、襪子、紗、線」等商品之著名商標。加以，
    根據參加人於廢止申請程序中之調查，原告並未於申請廢止
    日前3 年內使用系爭商標，且實際使用於商品之商標圖樣並
    非本案之系爭商標，而系爭商標內之外文「Wolsey」及狐狸
    圖，可知原告根本不具使用系爭商標之主觀意願及客觀事實
    ，依一般經驗法則，原告此一作為實係欲攀附授權參加人商
    標使用之英商渥斯有限公司（Wolsey Limited）所有著名商
    標之商譽。
  (二)原告既已於92年11月12日向鴻運商標有限公司購買18,000組
    的吊牌，若依原告於起訴狀中自陳，「沒有人會沒事印製吊
    卡當紙牌玩」，則短短不到一個月的時間，原告何以又於同
    年12月3 日向瓏霖企業有限公司購買18,000組的吊牌？針對
    上述疑問合理之推斷有二，其一，原告吊卡之使用量之大，
    可在短短不到一個月的時間內用完，實際用完吊卡的時間可
    能更短，蓋自訂購到成品完成出貨亦須耗費一定時間。若然
    ，則原告於12月3 日購買的此批吊卡亦有可能於半個月左右
    的時間使用完畢。是以，原告主張於92年12月3 日起使用之
    吊卡可使用至95年間，顯不足採。其二，即是瓏霖企業有限
    公司於92年12月3 日所開立之銷貨單乃係臨訟製作。除了前
    述短期間重覆購買大量吊卡此一不尋常之行為外，加以，瓏
    霖企業有限公司92年12月3 日所開立的銷貨單樣式，與該公
    司94年12月5 日所開立者相同，然該公司94年11月5 日所開
    立之銷貨單卻與此二時間點所開立者大不相同。依經驗法則
    ，同一年間之銷貨單（尤其僅相差一個月）樣式應該相同，
    怎可能出現與兩年前所用者相同，卻與前一個月使用者不同
    之情況。顯見94年11月5 日所開立之銷貨單應為真實，而92
    年12月3 日及94年12月5 日所開立者即為臨訟制作者，並不
    具任何證明能力。加以，系爭兩張銷貨單乃是原告同時於97
    年5 月13日提交被告智慧財產局，惟查原告前於同年4 月28
    日已提呈過相關吊卡的銷貨單，以釋被告對於原告92年至95
    年間商標使用不明確之疑義，則為何不儘早將系爭兩張銷貨
    單於4 月28日同時提交智慧財產局。反而待嗣後被告發文告
    知，認為原告於92年至94年間商標使用仍不明確時，方提交
    系爭兩張「符合被告要求期間及使用系爭商標」之銷貨單。
    如此不合常情之作法，實難非謂系爭兩張銷貨單乃臨訟制作
    。
六、本件之爭點：
    系爭商標是否有違反商標法第57條第1 項第2 款得廢止之事
    由？
七、本院得心證之理由：
  (一)按「商標註冊後有下列情形之一者，商標專責機關應依職權
    或據申請廢止其註冊：…二、無正當事由迄未使用或繼續停
    止使用已滿三年者。但被授權人有使用者，不在此限」為商
    標法第57條第1 項第2 款所明定。本法所稱商標之使用，指
    為行銷之目的，將商標用於商品、服務或其有關之物件，或
    利用平面圖像、數位影音、電子媒體或其他媒介物足以使相
    關消費者認識其為商標。而商標權人證明其有使用之事實，
    應符合商業交易習慣，復為商標法第6 條及第59條第3 項所
    明定。
  (二)本件參加人係於95年12月19日申請廢止系爭商標，則依商標
    法第59條第2 項規定，關於系爭商標於申請廢止前3 年內確
    有使用之事實，自應由商標權人即原告證明之，茍依原告所
    提出之證據，尚無法證明於申請廢止前3 年內確有使用之事
    實者，即得逕行廢止其註冊。
  (三)原告於96年3 月6 日向被告提出答辯時所檢送之系爭商標使
    用證據計有附件1 至附件29之證據資料；再於97年4 月28日
    及同年5 月13日於被告補充答辯時檢送「附件1 」至「附件
    4 」之證據資料；另於訴願階段中提出證據一至證據三之證
    據資料；又於96年6 月7 日補充答辯時另檢送新光三越百貨
    公司於96年1 月7 日所開立之發票影本、參加人公司之含有
    吊卡之產品（貨號07260 與發票相吻合）照片影本、產品包
    裝盒及經營之場所明細影本等，主張系爭商標已有使用之情
    事云云。惟查：
  1.觀之前開使用證據，其中附件1 至5 、28、29為商標註冊資
    料或條文解釋，與原告有無使用系爭商標無關；另附件6 之
    名片、附件7 至11之吊牌、附件14及15之信封袋、附件17之
    大張海報廣告實品1 張、附件18及19之信函、附件20及21之
    購物袋實物2 個、附件22之皮帶展示板實物及相片影本，均
    無使用日期或實際印製時間之相關資料可供參考，自難認原
    告於參加人申請廢止前3 年內已有將系爭商標使用於所指定
    之書包、手提箱袋、旅行袋、皮夾商品而販售之事實。雖附
    件12之西元2006年年曆卡，其上雖有系爭商標之標示，然其
    背面所顯示之商品為皮帶，並非本件系爭商標所指定使用之
    書包、手提箱袋、旅行袋、皮夾商品，亦不足採。而附件26
    、27之95年11月至12月原告銷售商品之銷貨發票影本，其上
    品名僅記載皮件或手提袋，然並無系爭商標之標示，無法證
    明即為系爭商標之使用。原告雖主張，於商業交易習慣上，
    僅會在統一發票或收據上載於明物品的品名及數量，而不會
    將商標名稱載入云云。惟若依原告所述，則原告如未使用系
    爭商標，在統一發票或收據上，亦同樣不會顯示出來，足見
    即使有統一發票或收據亦僅能證明原告有販售系爭商標所指
    定商品，而原告究竟有否將系爭商標使用在前開商品上，則
    無從以此些發票或收據來證明，原告前開主張，顯不足採。
  2.次查，附件13之西元2007年年曆卡，其上雖有系爭商標之標
    示，其背面所顯示之商品亦係系爭商標指定使用之商品，原
    告固稱其係在西元2006年底前寄發，然在無其他資料可資證
    明該年曆之印製數量、日期或寄送客戶之日期，尚難謂該年
    曆卡於95年12月19日申請廢止前，原告已有為行銷系爭商標
    所指定使用商品之目的而使用。原告雖另主張所檢附的年曆
    卡，即使其寄送日期晚於申請廢止日，但其委託印製的日期
    絕對是在申請廢止日之前，可證明原告在申請廢止日之前，
    確實有使用系爭商標云云。惟查，前開2007年的年曆上未標
    註印製日期，是否在申請廢止即95年12月19日前所印製，已
    非無疑，況縱如原告所述係在申請廢止前有委託印製之事實
    ，惟該印製行為仍非行銷系爭商標商品之證據，亦難證明原
    告於參加人申請廢止前3 年內已有將系爭商標使用於所指定
    之書包、手提箱袋、旅行袋、皮夾商品而販售之事實，原告
    所述，自非可採。又附件16之95年12月1 日至12月3 日原告
    受邀在彰化縣立體育館舉辦「服飾織品聯合展售會」之邀請
    函影本及95年12月3日 彰化縣副縣長楊玉珍女士親臨會場贈
    予原告感謝狀之照片，僅能說明確有此項活動，惟並無系爭
    商標之使用資料；而所附拍攝日期為西元2006年12月3 日之
    6 張商品展售照片，雖有標示系爭商標圖樣之商品及海報，
    然該6 張照片與前述贈予感謝狀之照片相較，除有新舊之不
    同外，其背景展覽商品之擺設亦有不同，尚難相互佐證，自
    無足採。另附件23、24及25之95年5 月1 日至同年5 月31日
    配合母親節促銷專案之商品照片、95年8 月1 日至同年8 月
    31日配合父親節促銷專案之商品照片及95年12月1 日至同年
    12月31日配合聖誕節促銷專案之商品照片，其中皮包或皮夾
    商品之照片雖標有系爭商標圖樣，然依社會一般通念，該等
    照片並非實際銷售之證據，仍需有其他實際銷售之相關資料
    可資佐證始可；況照片上所顯示之拍攝日期係可隨時調整，
    其真實性自屬有疑，自亦無法作為系爭商標於95年12月19日
    申請廢止前已有使用之具體事證。
  3.再依原告於97年4 月28日及同年5 月13日於被告補充答辯時
    檢送「附件1 」至「附件4 」之證據資料，其中「附件1 」
    據原告稱係其印製吊牌之廠商（鴻運商標有限公司）92年11
    月12日（列印日期為92年11月12日）之出貨單1 張（商品名
    稱：吊牌+ 局部上光WOLSEY，數量18000 組）、吊牌2 個及
    結帳月份為92年11月（列印日期為92年12月3 日）之對帳單
    明細表1 張（內容與前述出貨單相同）。惟查其商品名稱欄
    內並非系爭「德全瓊玉及圖Wolsey」商標之標示，且其日期
    亦非在本件申請廢止日95年12月19日前3 年內，本非可採。
    另原告雖提出銷貨日期為94年11月5 日之瓏霖企業有限公司
    銷貨單1 張（貨品名稱：狐狸吊卡，數量22400 片）及其客
    戶應收對帳單1 張云云。經查，其日期雖在本件申請廢止日
    95年12月19日前3 年內，然其貨品名稱欄僅載「狐狸吊卡」
    並非系爭商標之標示，尚不可採。「附件2 」為背面陳列皮
    夾及皮包商品之西元2007年年曆卡1 紙及吊牌2 個，與原告
    第所檢送「附件7 、8 、13」之資料相同，其無可採信，已
    如前述。至於「附件3 」部分，據原告稱係94年6 月6 日印
    製名片、wolsey海報之力意印刷事業有限公司出貨憑證單影
    本1 張及出櫃日期為95年1 月8 日之盛霖公司裝箱明細影本
    1 張云云。惟查，前開資料均無系爭「德全瓊玉及圖Wolsey
    」商標之標示，自難認係系爭商標之使用資料，應不可採。
    「附件4 」雖據原告稱係其印製吊牌之廠商瓏霖企業有限公
    司銷貨日期為92年12月3 日之銷貨單1 張（貨品名稱：狐貍
    吊牌+ 局部上光WOLSEY德全瓊玉，數量18000 片）及吊牌2
    個；查其貨品名稱欄內雖有系爭商標名稱（狐狸吊卡WOLSEY
    德全瓊玉）之標示，然其日期並非在本件申請廢止日95年12
    月19日前3 年內，亦不可採。另原告雖提出銷貨日期為94年
    12月5 日之銷貨單1 張（貨品名稱：狐狸吊卡WOLSEY德全瓊
    玉，數量22400 片）及吊牌2 個云云。其日期雖在本件申請
    廢止日95年12月19日前3 年內，且其貨品名稱欄內亦有系爭
    商標名稱之標示，然觀該所稱銷貨單與前述「附件1 」同為
    瓏霖企業有限公司94年11月5 日之銷貨單（貨品名稱：狐狸
    吊卡，數量22400 片）相較，在型式、文字內容上已有所不
    同，且兩張銷貨單之貨品代號相同（華益001 ），但所載貨
    品名稱卻不相同，對此，參加人亦質疑其真實性，衡諸一般
    經驗法則，同一年間之銷貨單（尤其僅相差一個月）樣式應
    該相同才是，然竟然出現與兩年前所用者相同，卻與前一個
    月使用者不同之情況。顯見92年12月3 日及94年12月5 日所
    開立者為臨訟制作，難以採信。況吊牌仍需使用於系爭商標
    所指定使用之商品上始可，惟原告並未檢送實際銷售標示有
    系爭商標商品之證據資料，自亦不足採。
  4.原告於訴願階段中另提出證據一至證據三，證據一為94年12
    月14日出售「WOLSEY休閒皮帶」之發票影本1 張及皮帶實物
    ，證據二為97年1 月25日出售「德全瓊玉WOLSEY及圖皮帶」
    之發票影本1 張及皮帶實物，證據三為彰化東區扶輪社支出
    傳票、上吉美術印刷股份有限公司交貨單、台北銀行支票存
    根及委託單位彰化東區扶輪社、承製廠商上吉美術印刷股份
    有限公司共同蓋章開立之證明單及名片云云。經查，證據一
    及二所銷售者為皮帶，並非系爭商標所指定使用之書包、手
    提箱袋、旅行袋、皮夾商品。且證據二日期在申請廢止後，
    均不足採。另證據三固可證明原告代表人於西元2006年至20
    07年擔任彰化東區扶輪社社刊主委所印製之名片上有原告公
    司名稱及系爭商標圖樣，然僅由名片並無法得知系爭商標實
    際使用之情形，故亦不足採。
  5.至原告於96年6 月7 日於被告補充答辯時另檢送新光三越百
    貨公司於96年1 月7 日所開立之發票影本、參加人公司之含
    有吊卡之產品（貨號07260 與發票相吻合）照片影本、產品
    包裝盒及經營之場所明細影本等，主張參加人在市面上已有
    仿用原告商標乙節。經核與系爭商標是否有使用無涉。
  6.原告又主張系爭商標經由原告前手取得商標註冊後，已先後
    於88年及98年提出兩次延展，足以證明原告有持續使用系爭
    商標及對系爭商標之重視云云。然查，商標延展係屬於靜態
    事實，商標延展後仍須由商標權人本人或被授權人依照商標
    法第6 條規定加以「使用」；意即，若商標權人本人或被授
    權人實際上均無為行銷之目的而將商標用於商品、服務或其
    有關之物件，或利用平面圖像、數位影音、電子媒體或其他
    媒介物足以使相關消費者認識其為商標之使用行為，則不能
    僅以商標經延展即認該商標業已使用。本件原告並無法提出
    系爭商標有使用之證據，所述自難憑採。
  (四)是以，綜合上開原告於商標廢止答辯及訴願階段所檢送之證
    據資料以觀，均不足以證明原告於參加人95年12月19日申請
    廢止系爭商標註冊之前3 年內有使用系爭商標於所指定之書
    包、手提箱袋、旅行袋、皮夾等商品之事實。
八、綜上所述，原告所訴核不足採。被告審認系爭商標有違商標
    法第57條第1 項第2 款之規定，所為系爭「第442724號『德
    全瓊玉及圖Wolsey』商標之註冊應予廢止」之處分，並無不
    法，訴願決定予以維持，亦無不合。原告徒執前詞，訴請撤
    銷訴願決定及原處分，為無理由，應予駁回。
九、兩造其餘攻擊防禦方法均與本件判決結果不生影響，故不逐
    一論述，併此敘明。
據上論結，本件原告之訴為無理由，依行政訴訟法第98條第1 項
前段，第218 條，民事訴訟法第385 條第1 項前段，判決如主文
。
中    華    民    國    99    年     5    月   27     日
                    智慧財產法院第一庭
                          審判長法  官  李得灶
                                法  官  汪漢卿
                                法  官  王俊雄
以上正本係照原本作成。
如不服本判決，應於送達後20日內向本院提出上訴狀並表明上訴
理由，如於本判決宣示後送達前提起上訴者，應於判決送達後20
日內補提上訴理由書（須按他造人數附繕本）。
中    華    民    國    99    年     5    月   27     日
                                書記官  王英傑


司法院資訊處製作；財團法人民間司法改革基金會備份。
